【裁判字號】    94,簡上,70
【裁判日期】    950110
【裁判案由】    排除侵害
【裁判全文】
臺灣士林地方法院民事判決              94年度簡上字第70號
上  訴  人    武田營造工程股份有限公司
                        樓
法定代理人    陳俊德
訴訟代理人    吳慶隆律師
被  上訴人    世界經貿中心管理委員會
法定代理人
兼追加被告    己○○
共      同
訴訟代理人    乙○○
上列當事人間請求排除侵害事件，上訴人對於中華民國94年3月
29日本院內湖簡易庭94年度湖簡字第289 號第一審判決提起上訴
，並追加己○○為被告，經本院於94年12月20日言詞辯論終結，
判決如下：
    主  文
上訴及追加之訴均駁回。
第二審訴訟費用由上訴人負擔。
    事實及理由
壹、程序方面：
一、上訴人法定代理人已於本院審理期間由戊○○變更為陳俊德
    ，有經濟部中部辦公室網路公司登記資料足稽，其具狀聲明
    承受訴訟，核無不合，應予准許。
二、按在第二審為訴之變更或追加，非經他造同意，不得為之，
    但請求之基礎事實同一、或訴訟標的對於數人必須合一確定
    時，追加原非當事人之人為當事人者，不在此限；且除因訴
    之變更追加，致應適用通常訴訟程序者外，並準用於簡易訴
    訟程序之上訴程序，此觀民事訴訟法第446 條第1 項、第
    255 條第1 項第2 、5 款、第436 條之1 第2 項第3 項規定
    自明。本件上訴人於原審主張被上訴人世界經貿中心管理委
    員會（以下稱被上訴人）侵害伊使用停車位之權利，請求被
    上訴人賠償損害，經原審判決駁回其訴，於本院以伊所受侵
    害係管委會主任委員己○○違法濫用職權所致，己○○依民
    法第148 條及第184 條規定，應負損害賠償責任，被上訴人
    則類推適用同法第28條或第188 條規定，亦應連帶負損害賠
    償責任，故追加己○○為被告。經核其基礎事實並無不同，
    依上說明，爰准予追加。
貳、實體方面：
一、上訴人主張：伊向訴外人黃雪玲承租台北縣汐止市○○路
    196 之11號世界經貿中心（以下稱系爭大樓）6 樓作為辦公
    室使用，並有地下4 樓停車場編號796 、797 、798 、799
    號等4 個停車位（以下稱系爭停車位）之占有使用權。然追
    加被告即被上訴人之主任委員己○○（以下稱追加被告），
    於民國91年8 月起即以伊未繳交大樓管理費為由，片面強行
    將伊持有系爭停車位之停車磁卡消磁，限制及剝奪伊使用系
    爭停車位之權利，經伊要求停止該違法之侵權行為，均置之
    不理，迄今未回復原狀。追加被告之行為造成伊員工上班不
    便，對伊權利構成侵害，已屬民法第148 條權利濫用，致伊
    受有自91年8 月1 日起至93年12月底止，每月每個停車位以
    新台幣（下同）6 千元計算之損害共計69萬6 千元，應依同
    法第184 條規定負賠償責任；又類推適用民法第28條或第
    188 條規定，被上訴人亦應就該損害負連帶賠償之責等情。
二、被上訴人及追加被告則以：伊管委會從未以住戶未繳管理費
    為由，將住戶停車磁卡消磁，上訴人稱其所有四張磁片遭伊
    消磁，並非真實；且上訴人曾於九十三年十二月三日申請換
    發新卡，伊亦准予換發，嗣其復於同年十二月二十九日聲請
    將其中三張新卡消磁。另上訴人於原審提出其於三年期間停
    車收費單據只有十張而且沒有車號，不能證明與系爭停車位
    停車磁卡遭消磁有關，更不能證明該停車磁卡係遭伊消磁。
    至上訴人於上訴程序審理中雖又提出於92年1 月1 日至92年
    12 月31 日在汐止市○○路268 號承租停車位（以下稱茄苳
    路停車位）之租約及91年8 月1 日至93年12月31日支出停車
    位租金之公司傳票，以證其因系爭停車位遭消磁不得不另外
    承租停車位云云，然上訴人係自91年8 月始未繳納管理費，
    依伊正常作業程序如有住戶未繳管理費，係第1 個月口頭催
    繳，第2 個月發通知，第3 個月發函，第4 個月寄存證信函
    ，第5 個月才向法院聲請支付命令，上訴人竟自91年8 月1
    日起即在外承租四個停車位，顯與有無繳納管理費無關；且
    系爭大樓臨時停車場即有停車位出租，廣告欄亦張貼有海報
    ，上訴人竟捨近求遠，至走路須耗時20分鐘之4 公里外承租
    停車位，再搭乘計程車來回接駁，殊非合理等語置辯。
三、原審駁回上訴人請求被上訴人賠償損害之訴，上訴人不服，
    提起上訴，並追加己○○為被告，聲明：(一)原判決廢棄。(二)
    被上訴人與追加被告應連帶給付伊696,000 元，及自起訴狀
    繕本送達翌日起至清償日止，按年息百分之五計算之利息。
    被上訴人及追加被告則聲明：上訴及追加之訴駁回。
四、兩造經協商確認，就下列事項不爭執：
  (一)上訴人向訴外人黃雪玲承租系爭大樓6 樓辦公室及地下4 樓
    停車場系爭停車位4 個。
  (二)系爭大樓地下1 、2 樓為對外開放收費之臨時停車場，其收
    費標準為「小客車：半小時內不收費，逾半小時後，每小時
    收費20元。」而該大樓地下3 、4 樓則為自用停車場，須憑
    磁卡讀卡或請警衛辨識後始能進入，讀卡機在地下3 樓車道
    入口處，且該地下停車場車道為進出分離之單向車道。（見
    本院卷第66頁、第73頁、第111 頁及第132 頁以下）
  (三)系爭大樓地下3 、4 樓停車場曾於93年11月間更換磁卡及進
    出場兩處近接式讀卡機。（見本院卷第81頁）上訴人公司人
    員紀梅玉曾於93年12月3 日向被上訴人繳交每張磁卡押金新
    臺幣（下同）1,000 元，辦理更換新磁卡為號碼2449、2450
    、2451、2452號4 張。（見原審卷第31頁）
  (四)93年12月29日向被上訴人申請暫時停用系爭停車位中編號
    796 、797 、798 號3 個停車位，並自願將系爭停車位磁卡
    號碼2449、2450、2451號3 張磁卡消磁。（見原審卷第25頁
    ）
  (五)上訴人原法定代理人戊○○曾於93年11月24日上午9時15分
    使用號碼2604號磁卡，欲進入系爭大樓地下3、4樓自用停車
    場而無法進入。（見原審卷第29頁）惟該2604號磁卡，係紀
    梅玉於91年2月22日代理上訴人向管委會申請為停車場編號
    873 號停車位使用之磁卡；且該停車位已於93年1月28日因
    隨同台北縣汐止市○○路196之10號6樓由任克林出租予玉泰
    多媒體有限公司使用，並換發新卡為編號873號。（見原審
    卷第85頁以下及本院卷第31頁以下）
  (六)上訴人公司於92、93年度會計總分類帳，分別記載付戊○○
    、丙○○、邵容樹、丁○○「茄苳路一年停車費期間92.08.
    01至93.07.31」各30,000元、「上項停車位到公司費用」各
    6,000 元（見本院卷第150 頁），及「停車費期間93.08.01
    至93.12.31」各12,500元、「上項停車位到公司費用」各
    2,500 元（見本院卷第163 頁）。
五、上訴人主張伊公司租用之系爭停車位使用之停車場磁卡，於
    91年8 月起至93年12月止遭追加被告即被上訴人主任委員己○○消磁，致伊員工無法進入停車等情，已為被上訴人及追
    加被告所否認。則本件兩造爭點為上訴人主張系爭停車位停
    車磁卡遭追加被告消磁之事實，是否真實？上訴人以其因此
    所受損害，請求被上訴人等連帶賠償，是否有理由？茲論述
    本院得心證之理由如下：
  (一)按當事人主張有利於己之事實者，就其事實有舉證之責任。
    民事訴訟法第277 條，定有明文。本件上訴人主張伊公司停
    車場磁卡遭追加被告即被上訴人主任委員己○○消磁之事實
    ，雖於94年8 月29日提出其原法定代理人戊○○承租茄苳路
    停車位之租賃契約（見本院卷94頁），及記載有支付戊○○
    、丙○○、邵容樹、丁○○91.08.01至93.07. 31 「茄苳路
    停車費」每年每人各30, 000 元、「上項停車位到公司費用
    」每年每人各6,000 元，及93.08.01至93.12.31「茄苳路停
    車費」每人各12, 500 元、「上項停車位到公司費用」各2,
    500 元之現金支出傳票（見本院卷第95頁以下），及公司會
    計總分類帳（見本院卷第150 頁、第163 頁），以證其因系
    爭停車位無法停車，不得不另外承租停車位供公司員工停車
    云云。然綜覽全卷，上訴人在此之前從未為如是主張，其於
    原審起訴狀載稱：「被告違法侵害原告對地下4 樓前開停車
    位之使用權期間，造成原告上班停車均不便，必須停放室外
    一般道路旁或付費公共停車位，且找尋停車空位不易，還必
    須時時擔心汽車遭破壞或失竊風險，若欲臨時停車於原告辦
    公所在之世界經貿中心大樓，反須向被告支付停車費後，才
    能將車輛停放於被告所有供非住戶使用之付費臨時停車位」
    （見原審卷第6 頁）等語，上訴後亦同此陳述（見本院卷第
    19頁及第39頁），並均提出繳交系爭大樓停車場清潔費收據
    影本為證（見原審卷第16頁及本院卷第41頁）。另據上訴人
    所舉證人邵榕樹於原審到庭證述：「我1 星期4 天工作，每
    天3 、4 小時，中午就離開了，公司提供我798 號車位，我
    從91年4 月一直都有停車，91年11月間我要刷卡進不去，就
    倒車停地下2 樓，問我們公司會計小姐為何不能停車，他說
    可能沒繳管理費，不讓我們停，之後就到處停，我把卡片還
    公司會計。」（見原審卷第47頁）等語，丁○○亦提出聲請
    作證狀稱：「聲請人為武田營造工程股份有限公司之股東自
    91年8 月份起聲請人因持有世界經貿中心管理委員會所發停
    車卡被消磁，聲請人就開始一直到93年12月底無法進入地下
    4 樓本公司之停車位停車，聲請人一直就停在臨時停車場繳
    費或路邊，造成聲請人極大不便及車輛遭受毀損的意外。」
    （見原審卷第84頁）等語，均無隻字片語提及因系爭停車位
    停車磁卡遭消磁，乃另承租茄苳路停車位使用之情事。又上
    訴人既主張因自91年8 月份起未繳納停車費，致系爭停車位
    停車磁卡自91年8 月起遭被上訴人等消磁無法進入停車，衡
    情應在之後一段時間才開始另外承租茄苳路停車位使用，但
    依前揭上訴人公司現金支出傳票記載，其自91年8 月1 日起
    即支出茄苳路停車位租金，二者之間當無因果關係，應堪認
    定。另上訴人積欠系爭大樓6 樓自91年8 月1 日至93年6 月
    30 日 社區管理費及相關費用，合計金額共155,940 元，經
    被上訴人訴請給付，由臺灣雲林地方法院斗六簡易庭以93年
    度六簡字第246 號民事判決判命如數給付，有判決書可按（
    見原審卷第33頁以下），以此計算上訴人平均每月應支付被
    上訴人管理費等費用為6,780 元，而上訴人91及92年度每月
    支出茄苳路停車位之租金連同接駁到系爭大樓之費用合計卻
    達12,000元，上訴人拒繳社區管理費等費用卻須付出更高的
    承租茄苳路停車位及來回接駁費用，其間情理，確有令人費
    解之處。再者，系爭大樓地下3 、4 樓停車場曾於93年11月
    間更換磁卡及進出場兩處近接式讀卡機（見本院卷第81頁）
    ，上訴人公司人員紀梅玉亦代理上訴人於93年12月3 日向被
    上訴人繳交每張磁卡押金1,000 元，辦理更換新磁卡為號碼
    2449、2450、2451、2452號4 張（見原審卷第31頁）；以上
    訴人並未主張該新換磁卡亦遭消磁，則此時其已有新停車磁
    卡可供進入使用系爭停車位，不必再花費高額費用承租茄苳
    路停車位，孰知竟於93年12月29日即向被上訴人申請暫時停
    用系爭停車位中編號796 、797 、798 號3 個停車位，並自
    願將系爭停車位磁卡號碼2449、2450、2451號3 張磁卡消磁
    （見原審卷第25頁），違背常理之情，不言可喻。遑論上訴
    人原法定代理人戊○○已自認：「我們承租的茄苳路停車場
    是24小時都可以出入，被上訴人的停車場要刷卡才可出入，
    出入不方便，且其地下室到了晚上就有管制」（見本院卷第
    128 頁以下）等語，上訴人公司承租茄苳路停車位供員工使
    用，顯然另有原因，非因系爭停車位停車磁卡遭消磁所致。
    是以，上訴人主張其另外承租茄苳路停車位供員工使用乙節
    ，尚難據以證明系爭停車位停車磁卡遭被上訴人等消磁。
  (二)上訴人另舉其公司股東之夫邵榕樹於原審所為前揭證言，證
    明系爭停車位停車磁卡遭被上訴人等消磁。然邵榕樹所證伊
    「從91年4 月一直都有停車，91年11月間我要刷卡進不去，
    就倒車停地下2 樓」等情，與上訴人主張自91年8 月份遭消
    磁之時間已有不符。且系爭大樓地下1 、2 樓為對外開放收
    費之臨時停車場，地下3 、4 樓則為自用停車場，後者須憑
    磁卡讀卡或請警衛辨識後始能進入，讀卡機在地下3 樓車道
    入口處，而該地下停車場車道為進出分離之單向車道（見本
    院卷第66頁、第73頁、第111 頁及第132 頁以下）等情，為
    兩造所不爭執。則以邵榕樹稱其「1 星期4 天工作，每天3
    、4 小時，中午就離開了」情事以觀，其上述欲進入系爭大
    樓地下4 樓停車受阻的時間，應在當天上午8 、9 點上班時
    段，彼時應如上訴人自認「後面欲進入停車之車輛實在太多
    ，大排長龍，已無法倒車出去」（見本院卷第50頁），邵榕
    樹又如何能倒車到地下2 樓臨時停車場停車？以上均足證明
    邵榕樹所為證言，難以採信。況據嘉新保全公司派駐系爭大
    樓停車場之管理員甲○○到院結證：「我是90年7月21日到
    職，在台北縣汐止市○○路196 之11號被上訴人世界經貿中
    心管理委員會擔任倉儲區兼地下3 、4 樓停車場的管理員，
    是管理委員會包給嘉新保全公司來管理，我是由嘉新公司指
    派來管理的，我自90年7 月21日就在這裡管理。我每天的上
    班時間自早上7 點半至下午7 點半，除了休息日外，地下3
    、4 樓的停車場是有車位的人自己用磁卡進出，有些公司會
    把車位出租給別人，我不知道停車位的所有權人是何人，我
    們大樓另外有臨時停車場，臨時停車場有收費，臨時停車場
    在平面及地下1 、2 樓都有，另有專人負責收費。（法官：
    請問證人在任職期間時有無碰過要停車而進不去停車場的？
    ）偶爾有，大多是外來車，外來車沒有停車位當然不能停，
    進入停車場後無法再直接倒車出去，所以我會打開出去的車
    道讓他們出來。‧‧‧我任職期間管委會及保全公司從未指
    示我拒絕讓何部車輛進出。（法官：請問證人，有無聽過有
    車位的車主反映停車磁卡遭消磁？）沒有，這種事不會跟我
    反映。車主沒有帶磁卡只要講出公司名稱並在登記駕駛的名
    字、車號，我就讓他進去。拿錯磁卡時也是這樣處理。（上
    訴人訴訟代理人：請問證人，車主有磁卡不能進入停車場時
    如何處理？）一定要我開門才能進去。」（見本院卷第110
    頁以下）等語，亦證其任職擔任系爭大樓地下3 、4 樓停車
    場管理員，從未聽聞有停車磁卡遭消磁致無法進入之情形。
    再者，上訴人原法定代理人戊○○曾於93年11月24日上午9
    時15分使用號碼2604號磁卡，欲進入系爭大樓地下3 、4 樓
    自用停車場而無法進入，有世界經貿中心地下3 、4 樓自用
    停車場無法進出車輛登記表可佐（見原審卷第29頁）。戊○○雖稱：「當時我是持自己的796 號磁卡要進入停車場，我
    以為796 號磁卡可以進去，但後來發現不能進去，而當時我
    身上有兩張磁卡，我就拿2604號磁卡要進入停車場，但是也
    進不去，當時後面還有很多車子，也不能倒車了，所以管理
    員才勉強開柵門讓我進去。」（見本院卷第129 頁）云云。
    然甲○○則證以：「只要停車的人拿磁卡進不去我就開門讓
    他們進去，當時上訴人法定代理人並未拿出另一張磁卡，也
    未說明為何他的卡片進不去，我不知道為何他的磁卡不能進
    停車場，通常只要有人按鈴我就會開門讓他們進去，不可能
    勉強讓他們進去。」（見本院卷第129 頁）等語，且上訴人
    既主張796 號等4 張磁卡早於91年8 月間遭被上訴人等消磁
    ，戊○○身為公司法定代理人卻仍於93年11月24日持796 號
    磁卡欲進入使用系爭停車位，致受阻於車陣之中，足認所述
    ，並非實在。
  (三)綜上各節，應認上訴人主張系爭停車位停車磁卡遭被上訴人
    等以未繳納管理費而予以消磁之事實，並不能證明。至世界
    經貿中心地下3 、4 樓自用停車場無法進出車輛登記表（以
    下稱無法進出車輛登記表）既如甲○○所證係因「可能是有
    人磁卡拿錯了，磁卡重覆使用的情形，我會登記無法進入停
    車場的車子，再將該記錄轉給管委會，我登記資料後就會開
    柵門讓車子進去，因同一張磁卡一定要一進一出才能使用」
    （見本院卷第111 頁以下）等情，以上訴人於起訴伊始並未
    主張曾有因系爭停車位停車磁卡遭消磁受阻無法進入，乃於
    登記該無法進出車輛登記表後始由甲○○放行進入之情形，
    迨至二審程序始據被上訴人主動提出前述記載戊○○於93年
    11 月24 日持第2604號磁卡（按該磁卡已由上訴人公司員工
    紀梅玉於91年2 月22日代理上訴人向被上訴人申請為停車場
    編號873 號停車位使用，惟該停車位已於93年1 月28日因隨
    同台北縣汐止市○○路196 之10號6 樓由任克林出租予玉泰
    多媒體有限公司使用，並換發新卡為編號873 號），因受阻
    無法進入，而由甲○○放行之無法進出車輛登記表，主張係
    因系爭停車位796 號停車磁卡遭消磁無法進入，始為登記云
    云（見本院卷第50頁），其不可採，已如前述。且系爭停車
    場為進出分離之單行車道，即無法由入口出去，也無法自磁
    卡讀卡處之地下3 樓倒車上2 樓，甲○○復確證從未聽聞有
    住戶反映因停車磁卡遭消磁無法進入之情形，則上訴人以被
    上訴人等無法提出所保管91及92年度無法進出車輛登記表，
    主張應據以為上訴人有利之認定，尚嫌遽斷，非有可取。另
    上訴人主張麗神企業股份有限公司因積欠管理費，致停車磁
    卡遭被上訴人等消磁乙節，已為被上訴人等所否認，且此一
    事實縱令屬實，仍與本件無涉，不能據以解免上訴人之舉證
    責任，併此敘明。
六、核諸以上論述，上訴人無從證明其所使用之系爭停車位停車
    磁卡遭被上訴人等消磁之主張為真正。從而，其本於侵權行
    為損害賠償之法律關係，請求追加被告負賠償責任，及被上
    訴人亦應負連帶賠償之責，即非有據。其請求被上訴人等連
    帶賠償如上訴聲明第二項所示之金額及法定遲延利息，為無
    理由，不應准許。原審就上訴人請求被上訴人給付部分為上
    訴人敗訴判決，並無不合。上訴意旨指摘原判決不當，聲明
    廢棄改判，為無理由。其追加己○○為被告，所為請求部分
    ，亦無理由，應併駁回。
七、本件事證已臻明確，兩造其餘主張及舉證等攻擊防禦方法，
    核與判決結果不生影響，爰不一一論述。
八、據上論結，本件上訴及追加之訴均無理由。依民事訴訟法第
    436條之1第3項、第449條第1項、第78條，判決如主文。
中    華    民    國    95    年    1     月    10    日
                  民事第二庭  審判長法  官  陳介源
                                    法  官  李瑜娟
                                    法  官  王怡雯
以上正本證明與原本無異。
本判決不得上訴。
中    華    民    國    95    年     1    月    11    日
                                    書記官  陳香君


司法院資訊處製作；財團法人民間司法改革基金會備份。
